臺灣臺中地方法院民事裁定　　　　　　 96年度財管字第111號
聲　請　人　臺灣中小企業銀行股份有限公司
法定代理人　丙○○
非訟代理人　乙○○
受　選任人　蕭智元律師
上列聲請人聲請為被繼承人甲○○選任遺產管理人事件，本院裁
定如下：
    主      文
選任蕭智元律師為被繼承人甲○○（女、民國十四年八月十七日
生、身分證統一編號：Ｚ000000000號、生前最後住所
：臺中市○區○○路一段二０九巷四號、於民國九十六年三月二
十一日死亡）之遺產管理人。
聲請程序費用由被繼承人甲○○之遺產負擔。
    理      由
一、按繼承開始時，繼承人有無不明，而無親屬會議或親屬會議
    未於一個月內選定遺產管理人者，利害關係人得聲請法院選
    任遺產管理人；又先順序繼承人均拋棄其繼承時由次順序之
    繼承人繼承，其次順序繼承人有無不明或第四順序之繼承人
    均拋棄其繼承者，準用關於無人承認繼承之規定，民法第11
    78條第2項、第1176條第6項分別定有明文。次按遺產管理人
    之設，旨在管理保存及清算遺產，以免遺產散失，是以遺產
    管理人具有相當之公益色彩；另選任遺產管理人，除慮及管
    理遺產之公平性外，尚須考慮其適切性，亦即可對其遺產、
    遺債之情形瞭解較深，或具法律、會計等專業能力，復與遺
    債債權人無利害共同關係而得忠誠處理者，優先選任為宜；
    又法院選任之遺產管理人，除係律師依律師法第22條規定，
    非經釋明有正當理由，不得辭任外，得不接受法院所命職務
    （最高法院88年度台上字第354號判決，關於選任特別代理
    人所揭示之法律見解，可資參照），換言之，不具法定職務
    之人，本無接受法院選任為遺產管理人之義務，若其業已表
    明無意願擔任時，法院自不得違反其意願強選任之，乃屬當
    然。
二、本件聲請意旨略以：聲請人為被繼承人甲○○（女、民國○○
    年○月○○日生、身分證統一編號：Ｚ000000000號、生前最後
    住所：臺中市○區○○路1段209巷4號）之債權人，甲○○
    於96年3月21日死亡，其法定繼承人均已依法向本院聲明拋
    棄繼承，是否仍有應繼承之人不明，而其親屬會議亦未於法
    定期間內選定遺產管理人，致聲請人無法對被繼承人之財產
    主張權利，聲請人為債權人，基於利害關係人地位，爰依法
    聲請為被繼承人選任遺產管理人等語，並提出債權憑證、借
    據、本院家事法庭函、繼承系統表、戶籍謄本、土地及建物
    謄本等件為證。
三、本院查：聲請人主張其為被繼承人之債權人，被繼承人死亡
    後其所有繼承人均已拋棄繼承，是否仍有應繼承之人不明，
    而其親屬會議未於法定期間內選定遺產管理人等事實，除據
    聲請人提出前揭書證附卷可稽外，並經本院調取本院96年度
    繼字第1186號、1148、1072號拋棄繼承事件卷宗核閱屬實，
    自堪信為真實，從而聲請人聲請選任被繼承人之遺產管理人
    ，揆諸前揭法條規定，為有理由，應予准許。其次，本院徵
    得聲請人同意後，函請社團法人臺中律師公會推薦有意願擔
    任本件遺產管理人之人選，經該公會推薦由蕭智元律師擔任
    本案遺產管理人，此有該律師公會96年12月17日中律陸一字
    第96468號函暨所附該律師基本資料表1件附卷可稽，而蕭智
    元律師為執業律師，非但具有專業知識及能力，且與被繼承
    人所遺遺產間無利害關係，若由其擔任本事件之遺產管理人
    ，定能秉持其專業倫理擔當此具公益性質之職務，並順利達
    成管理保存及清算遺產之任務。執此，本院認為由其擔任被
    繼承人之遺產管理人，應屬妥適，爰選任之。
四、依非訟事件法第157條，裁定如主文。
中　　華　　民　　國　　96　　年　　12　　月　　25　　日
                  家事法庭    法　官　劉長宜
以上為正本係照原本作成。
如對本裁定抗告，須於裁定送達後10日之不變期間內，向本院提
出抗告狀。
中　　華　　民　　國　　96　　年　　12　　月　　25　　日
　　　　　　　　　　　  　　  書記官
